臺灣新北地方法院行政訴訟判決
111年度交字第32號
原      告  楊毓崑
被      告  臺北市交通事件裁決所

代  表  人  蘇福智 （所長）

上列當事人間因交通裁決事件，原告不服被告民國111年1月6日
北市裁催字第22-CZ0000000號裁決，向本院提起行政訴訟，本院
判決如下：
    主  文
一、原告之訴駁回。
二、訴訟費用新臺幣300元由原告負擔。
    事實及理由
壹、程序方面：
    原告不服被告所為道路交通管理處罰條例第8條之裁決而提
    起撤銷訴訟，依行政訴訟法第237條之1規定，應適用交通裁
    決事件訴訟程序。又，本件因卷證資料已經明確，本院依同
    法第237 條之7規定，不經言詞辯論，直接裁判。
貳、實體方面：
一、爭訟概要：
    緣原告於民國110年8月22日18時46分許，駕駛訴外人八馬工
    程開發股份有限公司（下逕稱八馬工程公司）所有之車牌號
    碼000-0000號營業貨運曳引車（下稱系爭車輛，109年10月2
    3日至110年9月1日登記車主為八馬工程公司）而沿新北市板
    橋區新北環河快速道路行駛（往臺64線快速公路五股匝道往
    三重交接處）時，因有「非遇突發狀況，在行駛中驟然煞車
    」之違規行為，經民眾於同日檢具行車紀錄器錄影影像向警
    察機關提出檢舉，嗣經新北市政府警察局海山分局查證屬實
    ，乃於110年9月6日填製新北市政府警察局新北市警交大字
    第CZ0000000號舉發違反道路交通管理事件通知單對系爭車
    輛之車主（即八馬工程公司）予以舉發，記載應到案期限為
    110年10月21日前，並於110年9月28日移送被告處理，而系
    爭車輛之車主（即八馬工程公司）於110年11月25日透過「
    臺北市交通事件裁決所交通違規案件陳述書」表明原告為實
    際駕駛人並檢附相關文件，而依道路交通管理處罰條例第85
    條第1項前段規定向被告辦理歸責實際駕駛人（即原告）事
    宜。嗣被告認原告有「非遇突發狀況，在行駛中驟然煞車」
    之違規事實，乃依道路交通管理處罰條例第43條第1項第4款
    、第5項前段（漏繕）、第85條第1項（前段）、第63條第1
    項（第3 款）、第24條（第1項第3款）及違反道路交通管理
    事件統一裁罰基準表等規定，以111年1月6日北市裁催字第2
    2-CZ0000000號違反道路交通管理事件裁決書（下稱原處分
    ），裁處原告罰鍰新臺幣（下同）18,000元，記違規點數3
    點，並應參加道路交通安全講習。原告不服，遂向本院提起
    本件行政撤銷訴訟。
二、原告起訴主張及聲明：
  ㈠主張要旨：
　　本件系爭車輛為氣壓式車輛，如氣壓低於5磅，即將鎖死煞
    車，須將煞車總磅拉起、催油門，將氣壓打到12磅，在不踩
    剎車氣壓的情況下，可將車輛行駛至閃避處停放，不至影響
    交通。系爭車輛亦已於隔日修復，且伊有打故障警示燈(剎
    車總磅拉起補氣壓，4-12磅僅需10-15秒)。
　㈡聲明：原處分撤銷。
三、被告答辯及聲明：
  ㈠答辯要旨：
　⒈經本案舉發機關函復表示，本案係民眾於7日內檢具相關事證
    檢舉案件，經檢視舉證影片，系爭車輛於110年8月22日18時
    46分許，在新北市板橋區新北環快往臺64五股匝道往三重交
    接處附近路段，影片時間18時46分16秒間突然於快速道路上
    緊急煞車，故該車有「非遇突發狀況，在行駛中驟然煞車」
    情形，爰依道路交通管理處罰條例第43條1項4款規定舉發，
    依法舉發尚無違誤。
  ⒉另陳述人所述：「煞車氣壓風管破裂，導致煞車鎖死，並檢
    附修車證明……」一節，復經檢視錄影影像，系爭車輛行駛中
    煞停後尚能再度起駛前行，原告所附維修收據係於110年9月
    24日列印，距違規日已超過1個月以上，實難用以佐證8月22
    日之違規行為。又依據公路監理資訊系統，原告自110年8月
    22日至110年9月17日止，1個月內共發生3起違反道路交通管
    理處罰條例第43條第1項第4款危險駕駛之違規情形，且均提
    起行政訴訟繫屬貴庭審理中，併請參考。
　⒊再依道路交通安全規則第94條規定略以：「汽車除遇突發狀
    況必須減速外，不得任意驟然減速、煞車或於車道中暫停」
    。本件原告雖表示係因氣壓車輛，煞車氣壓風管破裂，造成
    煞車鎖死所致，惟綜觀案卷並無跡證顯示系爭車輛於違規時
    地確有原告所述情形，反觀系爭車輛在高速行駛下，煞車燈
    也的確有亮起，竟在約5秒內完全煞停於車道，其所造成之
    危險性至為明顯，損及其他用路人行車安全，本案違規屬實
    ，舉發機關按上開法條規定舉發並無違誤。本件違規行為，
    事證明確，原告之訴為無理由，請依法駁回原告之訴，以維
    法紀。
　㈡聲明：原告之訴駁回。
四、本件爭點：
　　原告駕駛系爭車輛是否有原處分所指「『非遇突發狀況』，在
    行駛中驟然煞車」之違規事實？
五、本院的判斷：
  ㈠前提事實：
　　爭訟概要欄所載之事實，除原告以斯時所駕駛之系爭車輛為
    氣壓煞車系統車輛，因氣壓過低即將鎖死煞車而需暫停以補
    充氣壓，乃否認有原處分所指之違規事實外，其餘事實業據
    原告於起訴狀所不爭執，且有舉發違反道路交通管理事件通
    知單影本1紙、違規移轉駕駛人「申請書」影本1紙、「臺北
    市交通事件裁決所交通違規案件陳述書」影本2份、違規查
    詢報表影本1紙、駕駛人基本資料影本1紙、新北市政府警察
    局海山分局110年12月10日新北警海交字第1103970510號函
    影本1份〈含採證錄影擷取照片4幀〉、原處分影本1紙、新北
    市政府警察局海山分局111年3月1日新北警海交字第1113947
    645號函影本1份〈含公務電話紀錄影本1紙〉、歸責查詢報表
    影本1紙、汽車車主歷史查詢影本1紙（見本院卷第51頁、第
    55頁、第57頁、第63頁至第67頁、第74頁至第82頁、第86頁
    、第88頁、第96頁、第106頁、第108頁、第110頁、第112頁
    、第114頁）、檢舉人資料影本1份、行車紀錄器錄影光碟1
    片（均置於本院卷卷末存置袋）等件足資佐證，是除原告主
    張及否認部分外，其餘事實自堪認定。
　㈡原告駕駛系爭車輛確有原處分所指「『非遇突發狀況』在行駛
    中驟然煞車」之違規事實：
  ⒈應適用之法令：
    ⑴道路交通安全規則第94條第2項前段：
      汽車除遇突發狀況必須減速外，不得任意驟然減速、煞車
      或於車道中暫停。
    ⑵道路交通管理處罰條例第7條之1：
      對於違反本條例之行為者，民眾得敘明違規事實或檢具違
      規證據資料，向公路主管或警察機關檢舉，經查證屬實者
      ，應即舉發。但行為終了日起逾七日之檢舉，不予舉發。
    ⑶道路交通管理處罰條例第24條第1項第3款：
      汽車駕駛人，有下列情形之一者，應接受道路交通安全講
      習：三、有第四十三條規定之情形。
    ⑷道路交通管理處罰條例第43條第1項第4款、第4項前段、第
      5項前段：
      汽車駕駛人，駕駛汽車有下列情形之一者，處新臺幣6,00
      0元以上24,000元以下罰鍰，並當場禁止其駕駛：
　　　四、非遇突發狀況，在行駛途中任意驟然減速、煞車或於
          車道中暫停。
　　　汽車駕駛人有第一項第一款至第四款或前項行為者 ，並
      吊扣該汽車牌照三個月。
　　　汽車駕駛人違反第一項、第三項規定者，應接受道路交通
      安全講習。
    ⑸道路交通管理處罰條例第63條第1項第3款：
      汽車駕駛人有下列各款所列條款之一者，除依原條款處罰
       鍰外，並予記點：
　　　三、有第四十三條、第五十三條或第五 十三條之一情形
          之一者，各記違規點數三點。
    ⑹按「本細則依道路交通管理處罰條例第九十二條第四項規 
      定訂定之。」、「處理違反道路交通管理事件之程序及統
       一裁罰基準，依本細則之規定辦理。前項統一裁罰基準
      ， 如附件違反道路交通管理事件統一裁罰基準表。」，
      違反 道路交通管理事件統一裁罰基準及處理細則第1條、
      第2條第1項、第2項分別亦有明定，是違反道路交通管理
      事件統一裁罰基準及處理細則即係基於法律之授權所訂定
      ，而該處理違反道路交通管理事件之統一裁罰基準（即「
      違反道路交通管理事件統一裁罰基準表」）已考量「違反
      事 件」、「法條依據」、「法定罰鍰額度或其他處罰」
      、「 違規車種類別或違規情節」、「期限內繳納或到案
      聽候裁 決者」、「逾越應到案期限30日內，繳納罰鍰或
      到案聽候 裁決者」、「逾越應到案期限30日以上60日以
      內，繳納罰鍰或到案聽候裁決者」、「逾越應到案期限60
      日以上，繳 納罰鍰或逕行裁決處罰者」等因素，作為裁
      量之標準，並 未違反授權之目的及裁量權之本質，是其
      不僅直接對外發 生效力，且被告亦應受其拘束而適用之
      。　　
  ⒉按道路交通管理處罰條例第43條第1項第4款之構成要件中所
    指之「突發狀況」，應係指具有立即發生危險之緊迫狀況存
    在（如前方甫發生車禍事故、前方有掉落之輪胎、倒塌之路
    樹襲來或其他相類程度事件），駕駛人若不立即採取驟然減
    速、煞車或於車道中暫停之措施，即會發生其他行車上之事
    故或其他人員生命、身體之危險等，始足當之。是車輛於行
    駛中如無此等重大危險性或急迫性之突發狀況存在，均不得
    任意驟然減速、煞車或於車道中暫停，否則即應依上開規定
    裁處。」（參照臺北高等行政法院110年度交上字第383號判
    決意旨）。
  ⒊本院依職權勘驗前揭行車紀錄器錄影光碟〈檔名：CZ0000000
    非遇突發狀況，在行駛中驟然煞車.mov〉（見本院卷證物袋
    ）之結果（併為擷取影像畫面合計30幀）：
　　⑴畫面開始時間為2021/08/22（下同）18：45：48，前方兩
      車道均無車輛行駛，亦無障礙物。
    ⑵行車紀錄器安裝所在之車輛（下稱甲車）於18：46：08行
      駛在外側車道時，一輛白色貨運曳引車（車牌號碼000-00
      00，即原告所駕駛之系爭車輛）出現在內側車道，於18：
      46：10，系爭車輛亮起右轉方向燈，旋於18：46：12，跨
      越車道線向右變換至外側車道至甲車前方，另一輛白色自
      小客車（下稱乙車）尾隨系爭車輛加速前駛並亮起右轉方
      向燈緊跟著向右變換至外側車道到甲車前方；嗣於18：46
      ：14，系爭車輛亮煞車燈，於其前方並無阻礙通行情事，
      且原屬正常速度行駛之狀況下，急煞車而於18：46：18煞
      停，緊跟在後的後方車輛（乙車）隨即煞停在外側車道偏
      左處，而在乙車後方之甲車見狀煞停在外側車道上靠右處
      ，此際，甲車、乙車併排停在系爭車輛後方的車道上；於
      18：46：21，系爭車輛起駛前行，乙車則向左變換車道至
      內側車道前行離去。18：46：36，影片結束。
    ⑶於上開系爭車輛變換車道至甲車前方至煞停之過程，系爭
      車輛的前方並無其他車輛。　　
  ⒋由上開勘驗結果可知，原告駕駛系爭車輛而於其前方並無阻
    礙通行情事，且原屬正常速度行駛之狀況下，從亮方向燈至
    變換車道，係在2秒內為之，而從亮煞車燈至煞停，係在4秒
    內為之，致甲車、乙車均急速煞車而與系爭車輛車尾處甚近
    幾無間隙可言。是被告據以認定其駕駛系爭車輛而有「非遇
    突發狀況，在行駛中驟然煞車」之違規事實，以原處分裁處
    原告前揭處罰內容，觀諸前開規定，依法洵屬有據。
  ㈢雖原告執前揭情詞而為主張，並提出系爭車輛零件維修之證
　  明影本1紙（見本院卷第15頁）為佐；惟查：
　⒈按車輛之煞車系統的基本目的，是用來降低車速、下坡時保
    持車速穩定及車輛停止時維持靜止狀態，故按照其功能可定
    義為⑴正常行駛中一般使用之車輛主煞車、⑵部分煞車系統失
    效或降低、減少主煞車系統使用時之副(輔助）煞車、⑶車輛
    停止後維持靜止狀態之駐煞車（俗稱手煞車）。而車輛的主
    煞車系統種類有「液壓式煞車」及「氣壓式煞車」：⑴液壓
    式煞車系統，是以煞車油(利用液體不可壓縮的特性)作為煞
    車力傳遞的介質，作用原理是當踩下煞車踏板的同時，煞車
    總泵會將煞車油壓出，經煞車油管送至各煞車分缸，使分缸
    內的活塞向外移動，經推桿將煞車蹄片壓緊，隨車輪一起旋
    轉的煞車鼓，因摩擦作用，使煞車鼓減速或停止轉動，進而
    產生煞車作用，雖然其煞車力較氣壓式煞車系統為弱，卻是
    常用且普遍的煞車裝置；⑵氣壓式煞車系統，是以空氣（利
    用氣體可壓縮的特性）作為煞車力傳遞的介質，以極小的腳
    踏力就可以獲得強而有力的煞車力，其作用原理是利用「引
    擎運轉時」空氣壓縮機先將空氣壓縮後儲存於儲氣箱中，當
    踩下煞車踏板的同時，儲氣箱就會釋放高壓氣體，分別送到
    前後輪的制動室，轉動凸輪推開煞車蹄片，摩擦煞車鼓，達
    到車輪制動的效果，進而產生煞車作用，此類煞車系統常用
    在大型貨車、聯結車及遊覽車上，不僅可以減少煞車距離，
    也能確保車輛安全。而車輛的副（輔助）煞車系統，主要功
    能在避免主煞車過度使用而失效，並減少煞車系統因磨損所
    衍生的維修成本，一般常見的副（輔助）煞車系統種類約有
    「引擎煞車」、「排氣煞車」、「引擎減速器」、「電磁減
    速器」、「液壓減速器」等：⑴引擎煞車，引擎在各工作循
    環中加上各運動元件摩擦阻力，在油門踏板放開時，阻力使
    引擎轉速變慢，再經傳動系統的作用（齒輪減速比效益）使
    車輛減速；⑵排氣煞車，利用裝置於排氣歧管的活門，當啟
    動排氣煞車時，將排氣活門關閉，以阻止引擎汽缸內燃燒氣
    體排出，阻擾引擎汽缸活塞移動的速度，達到降低引擎轉速
    ，並間接降低車輪轉速；⑶引擎減速器，控制排氣門開關時
    間，使引擎動力遲滯，利用引擎燃燒室內產生真空（負壓）
    ，阻擾引擎活塞移動的速度，達到降低活塞引擎轉速，因此
    ，引擎減速器也會增加煞車的效果；⑷電磁減速器，利用電
    流作為介質將能量傳送至車軸輪制動器（類似電磁鐵原理）
    ，車軸制動器位於中間傳動軸前方或後方，主要功能係為阻
    止或減緩傳動軸轉動，以達到車輪減速的目的；⑸液壓減速
    器，油壓減速器係採用油壓反向的原理，設計原理同為阻止
    或減緩傳動軸的轉動，用以降低車速。而車輛的駐煞車系統
    (俗稱手煞車)，主要在防止車輛停駐時發生滑行或起步後退
    之裝置。（參見〈淺談車輛剎車系統〉一文，吳信宏，車安通
    訊季刊第102-01期，財團法人車輛安全審驗中心）。又因為
    煞車系統是避免行車意外重要的裝置，所以一般車輛上會同
    時配置多項剎車系統（主煞車、副煞車、駐煞車），駕駛人
    應熟悉各項煞車系統的操作與限制，並選擇適合的煞車系統
    確保行車安全，以避免事故發生。
　⒉如上所述，申言之，採用「氣壓式」主煞車系統的車輛，只
    要引擎未熄火，空氣壓縮機正常運轉並持續輸送高壓氣體至
    儲氣箱中供腳踩踏板煞車用，就能使車輛具備一定的煞車力
    ，而引擎熄火的話車體內的高壓氣體會慢慢漏光；此外，此
    類車輛於駕駛座前的儀表板上，一般都有裝設「氣體壓力表
    」、「低壓警告器」用以提醒駕駛人判斷系統正常與否，若
    氣壓過低時，會藉由燈號或蜂鳴器警告駕駛人此時應停靠路
    邊下車檢查。氣壓式煞車系統會因為「氣壓過低」導致煞車
    失靈的狀況，一般常見於駕駛人不當操作煞車、儲氣箱氣體
    洩漏、管路漏氣等情形，且因為大型車的車體較重，一般不
    建議駕駛人急煞或連續煞車，避免一直排出壓力氣體而使空
    氣壓縮機不及運作補充、或使來令片過熱變軟化無法煞停，
    反而導致煞車失靈。是以，大型車的車輛定期檢修以及駕駛
    人對煞車系統的適當操作，才是防止煞車失靈最大的安全關
    鍵。
　⒊原告就前揭所稱情事，雖提出「新湧順企業有限公司結帳單〈
    列印日期：110.09.24〉」影本1紙為證，其上記載系爭車輛
    於「110年8月23日」入廠維修，內容並記載「煞車風管破裂
    導致鎖死帶動輪」云云。惟依前揭新北市政府警察局海山分
    局111年3月1日新北警海交字第1113947645號函文說明四業
    已記載：「損壞部分與突煞停後復前進駛離無法證明其因果
    關係」等語。復依本院上開勘驗結果及擷取照片以觀，原告
    駕駛系爭車輛於行駛途中非但能順利煞停，且引擎未曾熄火
    ，亦未發生主煞車系統失靈後輔助煞車系統啟動鎖死車輪的
    狀況；況依「氣壓式煞車系統」的原理，其乃利用車輛在「
    引擎運轉時」不斷地壓縮空氣傳送至儲氣箱內，當駕駛人在
    踩下腳踏板的同時，馬上會排出高壓氣體使車輛強制減速，
    進而產生煞車作用，故當原告駕駛系爭車輛在煞車的那一刻
    ，其所為就是在迅速排出減少儲氣箱內的空氣！因此，是否
    真如原告以其片面所稱：將車輛於超車後暫停於外側車道上
    是為了「將煞車總磅拉起補氣壓」云云？似與一般正常應為
    處置方式不符（蓋氣壓式煞車系統固會因「氣壓過低」導致
    煞車失靈，然因大型車之車體較重，故一般並不建議駕駛人
    急煞或連續煞車，以避免一直排出壓力氣體而使空氣壓縮機
    不及運作補充、或使來令片過熱變軟化無法煞停，反恐導致
    煞車失靈緣故），且原告亦未曾提出舉發當日（110年8月22
    日）或入廠維修日（110年8月23日）的行車紀錄紙盤（俗稱
    「大餅」）等資料供本院審理參酌，是原告前開主張難以遽
    信，仍無解於其因構成「非遇突發狀況，在行駛中驟然煞車
    」之違規事實所應受之罰責。
  ㈣本件判決基礎已經明確，兩造其餘的攻擊防禦方法及訴訟資
    料經本院斟酌後，核與判決結果不生影響，無一一論述之必
    要，一併說明。
  ㈤本件第一審裁判費為300元，所以確定第一審訴訟費用額為30
    0元，由原告負擔。
六、結論：原處分並無違誤，原告訴請撤銷為無理由，應予駁回
    。
中　　華　　民　　國　　111 　年　　8 　　月　　19　　日
                  行政訴訟庭  法  官 黃若美
一、上為正本係照原本作成。
二、如不服本判決，應於判決送達後20日內，向本院提出上訴狀
    並表明上訴理由（原判決所違背之法令及其具體內容或依訴
    訟資料可認為原判決有違背法令的具體事實），其未載明上
    訴理由者，應於提出上訴後 20 日內向本院補提理由書（上
    訴狀及上訴理由書均須按他造人數附繕本，如未按期補提上
    訴理由書，則逕予駁回上訴），並應繳納上訴裁判費新臺幣
    750 元。
                              書記官 蔡佩珊
中　　華　　民　　國　　111 　年　　8 　　月　　19　　日